【裁判字號】    97,交抗,47
【裁判日期】    970229
【裁判案由】    聲明異議
【裁判全文】
臺灣高等法院臺南分院交通事件裁定      97年度交抗字第47號
抗  告  人
即受處分人  甲○○  35歲民.
上列抗告人因違反道路交通管理處罰條例聲明異議案件，不服臺
灣雲林地方法院中華民國96年12月27日裁定（96年度交聲字第12
0號）提起抗告，本院裁定如下：
    主  文
抗告駁回。
    理  由
一、聲請意旨略以：
  (一)警示牌之設置似有誤導之嫌，採證非屬以正當方法為之，應
    為無證據能力：按原審以「上開2地點間臺9線69.3公里中央
    分隔導處所設置之北上車道所設置，自難認定警員有以類似
    釣魚之方式設陷之情事」為由駁回本案。惟須知，一般警示
    牌之警語根本未置「南下或北上」一詞兼且當時天色昏暗該
    路段路燈全熄路上一片漆黑，試問人民如何預見所警示者為
    南下或北上？更何況該固定式測速照相係位於該警示牌之後
    約300公尺處，依上開情況所示，可認定一般人皆會誤認該
    警示牌所指者為固定式測速照相而非在警示約1000公尺處之
    流動式測速照相？換言之，執行機關類似釣魚之方式設陷，
    不僅違反程序正義原則更難脫引誘犯罪之嫌，更令人質疑執
    法機關掣單處罰係在求績效？依道路交通管理處罰條例第89
    條準用刑事訴訟法之規定，前揭行為手段上顯有不當之處，
    違反正當法定程序原則，取證照片應不具證據能力。
  (二)警示牌之前置距離已逾一般民眾對警示牌所涵蓋距離之認知
    ：本案警示牌設置之位置（北宜公路上69.5公里處）與告發
    點（本北宜公路北上68.5公里處）相差約1000公尺，依台灣
    高等法院高雄分院之見解，應認為已超過一般民眾對警示牌
    設置所涵蓋距離的認知，足徵員警執行上顯有不當，本案應
    被撤銷。
二、原裁定以：
  (一)本件異議人即受處分人甲○○於民國96年5 月27日21時28分
    許，駕駛車牌號碼7365-PC 號自用小客車，行經最高速限為
    時速50公里之台九線公路68.5公里處北上車道時，以時速71
    公里之速度超速21公里行駛，經宜蘭縣警察局礁溪分局警員
    執行移動式測速照相測定其行車時速後，依違反道路交通管
    理處罰條例第40條規定逕行掣單舉發之情事，為異議人所不
    否認，且有宜蘭縣警察局宜警交字第QE0000000號舉發違反
    道路交通管理事件通知單1紙、宜蘭縣警察局礁溪分局96年7
    月12日警礁交字第0964007451號函暨所附「限速50公里」及
    「前有測速照相請減速慢行」警告標誌設置簡圖、經濟部標
    準檢驗局雷達測速儀檢定合格證書、原處分機關雲監裁字第
    裁72-QE0000000號裁決書各1份在卷足憑，是異議人確有前
    揭超速之違規行為，應可認定。
  (二)道路交通管理處罰條例第7條之2規定於94年12月28日修正，
    明定以科學儀器採證取締超速時，一般道路至少於100公尺
    前，高速道路、快速公路至少於300公尺前，應樹立明顯標
    示告知駕駛人，係在使國家公權力之行使合理化，符合正當
    法律程序，避免交通執法之爭議。故此一明文規定，係防止
    人民之權利遭受突襲，且立法者考量一般道路與高速道路之
    行車速度，分別規範至少於10 0公尺、300公尺之規定。既
    以明文規定「至少」，即表示立法者係以100公尺、300公尺
    為最低之距離限制，使駕駛人能有足夠之時間反應及注意，
    故若標示與科學儀器之距離在上述之距離內即違反上述規範
    。惟科學儀器與標示之距離最遠之限度為何，並未明文規定
    ，即應以上述之立法意旨衡量之。經查，本件「限速50公里
    」及「前有測速照相請減速慢行」警告標誌設置地點在台9
    線69.5公里北上車道，與本件違規舉發地點相距1公里，另
    上開2地點間在台9線69.3公里中央分隔島有設置1固定式測
    速照相儀器，取締南下超速車輛等情，有宜蘭縣警察局礁溪
    分局96年8月15日警礁交字第0964008875號函暨所附固定式
    測速照相機設置簡圖各1份存卷可查，則以該路段限速50公
    里觀之，本件警告標誌設置地點與員警舉發異議人違規之地
    點相距1公里，若以上開限速行駛，通行時間僅需1.2分鐘，
    異議人於此時間內對於先前所見之警告標示應可保有相當之
    注意，在此距離內對之取締超速違規，尚不至於因距離過遠
    對於異議人之權利造成突襲，至於上開2地點間台9線69.3公
    里中央分隔島處所設置之固定式測速照相儀器既係用以取締
    南下超速車輛，而非針對異議人所行駛之北上車道所設置，
    自難認員警有以類似釣魚之方式設陷之情事。綜上所述，本
    件員警舉發程序與上揭立法意旨並無違背，異議人所辯，並
    不可採。則原處分機關依道路交通管理處罰條例第40條、第
    63條第1項第1款之規定，裁處異議人罰緩新臺幣1800元，並
    記違規點數1次，於法尚無不合。本件異議為無理由，應予
    駁回。
三、本院經核原裁定認事用法，均無違誤，抗告意旨雖以上開情
    詞指摘原裁定不當。但查：
  (一)按對於道路交通管理處罰條例第七條之二第二項第九款之違
    規行為（即違反速限規定），採用固定或非固定式科學儀器
    取得證據資料證明者，於一般道路須至少於一百公尺，於高
    速公路、快速公路須至少於三百公尺前，明顯標示之；又汽
    車行駛於高速公路，不遵使用限制、禁止、行車管制及管理
    事項之管制規則，而有行車速度超過規定之最高速者，處汽
    車駕駛人三千元以上六千元以下罰鍰；汽車駕駛人有違反第
    三十三條第一項之規定者，除依原條款處罰鍰外，並予記違
    規點數一點，道路交通管理處罰條例第七條之二第三項、第
    三十三條第一項、第六十三條第一項，分別定有明文。
  (二)抗告人即受處分人甲○○於民國96年5月27日21時28分許，
    駕駛車牌號碼7365-PC號自用小客車，行經最高速限為時速
    50公里之台九線公路68.5公里處北上車道時，以時速71公里
    之速度超速21公里行駛，經宜蘭縣警察局礁溪分局警員執行
    移動式測速照相測定其行車時速後，依違反道路交通管理處
    罰條例第40條規定逕行掣單舉發等事實，有宜蘭縣警察局宜
    警交字第QE0000000號舉發違反道路交通管理事件通知單1紙
    、宜蘭縣警察局礁溪分局96年7月12日警礁交字第096400745
    1號函暨所附「限速50公里」及「前有測速照相請減速慢行
    」警告標誌設置簡圖、經濟部標準檢驗局雷達測速儀檢定合
    格證書、原處分機關雲監裁字第裁72-QE0000000號裁決書各
    1份在卷足憑。
  (三)抗告人即受處分人雖辯稱：一般警示牌之警語根本未置「南
    下或北上」一詞，且當時天色昏暗該路段路燈全熄路上一片
    漆黑，試問人民如何預見所警示者為南下或北上？更何況該
    固定式測速照相係位於該警示牌之後約300公尺處，依上開
    情況所示，可認定一般人皆會誤認該警示牌所指者為固定式
    測速照相，而非在警示約1000公尺處之流動式測速照相云云
    。但查：
  １抗告人違規地點係在台9線68.5一公里路段前，而「前有測
    速照相，請減速慢行」之警告牌及「時速限制最高五十公里
    」標誌牌則係設立於台9線69.5處，設立位置顯眼，且該警
    告牌係面向抗告人車行之方向，自係用以警示北上車道之用
    路人，且易為抗告人車行方向之用路人所察知遵守，有原審
    卷附之宜蘭縣警察局96年7月12日警礁警交字第096 4007451
    號函在卷可稽（見原審卷第12至第13頁）；抗告人既係上開
    汽車之駕駛人，就該警告牌設置地點究係用以警示「南下或
    北上」之用路人一節，豈能不知，乃竟辯稱「一般警示牌之
    警語根本未置『南下或北上』且當時天色昏暗該路段路燈全
    熄路上一片漆黑，試問要人民如何預見所警示者為南下或北
    上？」云云，顯屬無稽。又查，縱使當時為夜間天色昏暗，
    路上一片漆黑，抗告人仍有車燈可供照明，則該警示牌之設
    置當不至於使交通駕駛人無法預見。
  ２又查，抗告人所指之該固定式測速照相，雖係位於該警示牌
    之後即台9線69.3公里中央分隔島，但係用以取締南下超速
    車輛，有宜蘭縣警察局礁溪分局96年8月15日警礁交字第096
    4008875號函暨所附固定式測速照相機設置簡圖各1份存卷可
    查；而觀之該分局檢送之固定式測速照相機設置簡圖所示，
    該固定式測速照相機係面向南下車道而設置，亦難認員警有
    以類似釣魚之方式設陷之情事；再者抗告人既為考取駕照之
    駕駛人，對於行車速度應遵守規定，不得有超速之行為，尚
    難推諉不知，且負有遵守義務，駕駛人尚無得自行判斷路況
    決定應否遵守行車速度，自難以上開固定式測速照相機之設
    置位置，即得以推論員警有以類似釣魚之方式設陷，並據為
    駕駛人不遵守行車速度規定之正當理由，或據以免責。抗告
    人此部分所辯，尚無可採。
  (四)抗告人雖又辯稱「警示牌之前置距離已逾一般民眾對警示牌
    所涵蓋距離之認知，即本件警示牌設置之位置（北宜公路上
    69.5公里處）與告發點（北宜公路北上68.5公里處）相差約
    1000公尺，依台灣高等法院高雄分院之見解，應認為已超過
    一般民眾對警示牌設置所涵蓋距離的認知，足徵員警執行上
    顯有不當，本案應被撤銷」云云。然查：
  １稽之台灣高等法院高雄分院96年度交抗字第77號裁定所載，
    係認「前有測速照相」之警示牌設置地點拒該案測速照相舉
    發之地點，二者相距2.8公里，已逾一般道路使用者對該警
    示牌所涵蓋之範圍，一般駕駛人無從預見該警示牌係指距離
    208公里處設有測速照相之儀器，因認台中縣警察局於中投
    公路南下路段4.3公里處設置「前有測速照相」之警示牌，
    而於南下7.1公里處始以非固定之科學儀器，與上開規定自
    有未合。然本件警告標誌設置地點與員警舉發抗告人違規之
    地點相距1公里，與台灣高等法院高雄分院96年度交抗字第7
    7號裁定所認定警告標設設置地點，距舉發違規地點相距2.
    8公里，尚有不同，自無比附援引該裁定，而認本件警告標
    誌設置地點與員警舉發抗告人違規之地點，已逾一般道路使
    用者對該警示牌所涵蓋範圍之認知，並據為告訴人有利之認
    定；況是否違規，及就法律規定之解釋，本院自得依法認定
    之，台灣高等法院高雄分院96年度交抗字第77號裁定尚無拘
    束本院之效力，併此敘明。
  ２又查，該路段速限為時速50公里，以該警告標誌設置地點與
    員警舉發抗告人違規之地點1公里，依時速50公里計算，抗
    告人通行時間亦僅需1.2分鐘，抗告人於此時間內對於先前
    所見之警告標示應可保有相當之注意，在此距離內對之取締
    超速違規，尚不至於因距離過遠，而對於抗告人之權利造成
    突襲，即此等距離尚難謂非在抗告人所能預見之範圍內，抗
    告人此部分所辯，亦無可採。
四、綜上所述，抗告人確有上開違規之事實；原裁定以抗告人有
    上開違規之事實，原處分機關依道路交通管理處罰條例第40
    條、第63條第1項第1款之規定，裁處抗告人罰鍰新台幣1,80
    0元並記違規點數1點，核無不當或違法，爰將抗告人之聲明
    異議予以駁回，本院經核尚無不當。抗告人抗告意旨猶執前
    詞，指摘原裁定不當，並無理由，應予駁回。
五、據上論結，應依道路交通案件處理辦法第26條，刑事訴訟法
    第412條，裁定如主文。
中    華    民    國    97    年    2     月    29    日
                  刑事第四庭    審判長法  官  吳志誠
                                      法  官  羅心芳
                                      法  官  陳珍如
以上正本證明與原本無異。
不得再抗告。
                                      書記官  岑  玢
中    華    民    國    97    年    2     月    29    日


司法院資訊處製作；財團法人民間司法改革基金會備份。
